【裁判字號】    92,再易,43
【裁判日期】    920919
【裁判案由】    給付保險金
【裁判全文】
臺灣高雄地方法院民事裁定  九十二年度再易字第四三號
    再審聲請人    國泰人壽保險股份有限公司
    法定代理人    黃調貴
    再審相對人    甲○○
右當事人間請求給付保險金事件，再審聲請人對於中華民國九十二年八月一日本院九
十二年度保險小上字第七號第二審確定裁定聲請再審，本院裁定如左：
    主  文
再審之訴駁回。
再審訴訟費用由再審聲請人負擔。
    理    由
一、本件再審聲請人係於民國九十二年八月五日收受本院九十二年度保險小上字第七
    號確定裁定，業經本院調閱該案查證明確，是再審聲請人於同年九月四日向本院
    聲請再審，尚未逾民事訴訟法第五百條第一項所定三十日之法定再審期間，其起
    訴程序要屬合法，先予敘明。
二、再審意旨略以：按上訴狀未表明上訴理由者，審判長得定相當期間命上訴人提出
    理由書。當事人未依第一項提出理由書或未依規定說明者，第二審法院得準用第
    四百四十七條之規定，或於判決時依全辯論意旨斟酌之。民事訴訟法第四百四十
    四條之一第一項、第五項定有明文。而上開規定為小額事件之上訴程序所準用，
    此觀同法第四百三十六條之三十二第二項：「第四百三十八條至第四百四十五條
    ．．．之規定，於小額事件之上訴程序準用之」之規定觀之甚明。查再審聲請人
    不服本院九十二年度雄保險小字第五號第一審判決，於法定期間內提起上訴，雖
    補提上訴理由書逾期，然因本件乃不服第一審而上訴第二審之第二審上訴審程序
    ，依前揭規定，原審法院自應定相當期間命再審聲請人補提上訴理由書，且再審
    聲請人若未遵期補提上訴理由書，原審法院僅得準用同法第四百四十七條之規定
    ，於判決時依全辯論意旨斟酌之，應不得以上訴不合法裁定駁回上訴。至同法第
    四百七十一條之規定，於小額事件之上訴程序，雖亦有準用，惟同法第四百七十
    一條之規定，係不服第二審而上訴第三審之第三審上訴審程序，此由該條文列在
    第三審上訴程序觀之，至為明灼，故本件因屬第二審程序，且原審法院應否命再
    審聲請人補提上訴理由書，法已有明文規定，核與同法第四百七十一條係適用於
    第三審程序迥然有別，同法第四百七十一條之規定，應無適用於本件之餘地，詎
    鈞院九十二年度保險小上字第七號原審裁定，竟依同法第四百七十一條之規定，
    以再審聲請人補提上訴理由書逾期而裁定駁回再審聲請人之上訴，顯有民事訴訟
    法第四百九十六條第一項第一款適用法規顯有錯誤之法定再審理由，爰依法聲請
    再審，並求為廢棄本院九十二年保險小字第七號確定裁定。
三、「按民事訴訟法第四百九十六條第一項第一款所謂適用法規顯有錯誤，係指確定
    判決所適用之法規，顯然不合法律或與現尚有效之解釋或最高法院現有效之判例
    顯然違反者而言，並應以確定判決所認定之事實為基礎，以判斷其適用法規是否
    顯有錯誤。」，最高法院八十四年台上字第二四七○號判例可參。
四、本件再審聲請人提起本件再審之訴，無非以原審裁定有民事訴訟法第四百九十六
    條第一項第一款適用法規顯有錯誤之再審理由，經查：本件再審相對人與再審聲
    請人及訴外人美商美國安泰人壽保險股份有限公司臺灣分公司間請求給付保險金
    事件，經本院九十二年度雄保險小字第五號判決再審相對人勝訴，再審聲請人及
    訴外人美商美國安泰人壽保險股份有限公司臺灣分公司不服聲明上訴，經本院於
    九十二年八月一日以九十二年度保險小上字第七號，以對於小額程序之第一審裁
    判上訴，非以其違背法令為理由，不得為之。經原審法院以再審聲請人提起上訴
    後迄為裁定時已逾二十日期間，仍未補提出上訴理由書，具體指摘原審判決有何
    違背法令之處為由，而認其上訴不合法予以駁回等情，業據本院調閱九十二年度
    雄保險小字第五號、九十二年度保險小上字第七號民事卷宗查證屬實。按依民事
    訴訟法第四百三十六條之三十二第一項準用規定，可知小額訴訟之上級審法院仍
    應調查證據及認定事實，惟依同條第二項準用第三審程序及同法第四百三十六條
    之二十五規定上訴應提出上訴狀並表明判決違背法令之具體事實、內容，顯見小
    額訴訟之上訴審程序兼具事實審及法律審。雖上訴未提出上訴理由，於民事訴訟
    法第二審程序及第三審程序均有規定法院處理之程序，而小額訴訟之上訴審程序
    均準用之。惟準用應視事件之性質差異，於不抵觸之情形下加以準用，因小額訴
    訟規定上訴理由應具體表明判決違背法令之事實及內容，就此法律審部分而言，
    與第三審規定程式相符（同法第四百七十條），是上訴未提理由之效果及處理程
    序，自應準用同法第四百七十一條第一項之規定，不應準用民事訴訟法第二審之
    事實審程序規定，即上訴人應於提起上訴後二十日內，提出理由書於原審法院，
    未提出者，毋庸命其補正，由原審法院以裁定駁回之，此有本院八十九年六月份
    法律座談會紀錄可資參照，是本件原審裁定，以再審原告及訴外人美商美國安泰
    人壽保險股份有限公司臺灣分公司提起上訴後迄至為該裁定時已逾二十日期間，
    仍未補提出上訴理由書，具體指摘原審判決有何違背法令之處為由，而認其上訴
    不合法裁定駁回上訴，揆諸上開法律見解，自非適用法規顯有錯誤。
五、綜上所述，再審聲請人所主張之再審事由，經本院審酌結果，尚難據此認定原審
    裁定有再審聲請人所指稱符合民事訴訟法第四百九十六條第一項第一款之情形，
    是再審聲請人提起本件再審之訴顯無理由，爰不經言詞辯論，逕以裁定駁回之。
六、據上論結，本件再審聲請人之訴顯無理由，依民事訴訟法第五百零七條、第五百
    零二條第二項、第七十八條，裁定如主文。
中      華      民      國    九十二    年      九      月     十九     日
~B臺灣高雄地方法院民事第五庭
~B審判長法官  陳嘉惠
~B法      官  鍾素鳳
~B法      官  何悅芳
右為正本係照原本作成。
本裁定不得抗告。
中      華      民      國    九十二    年      九      月     十九     日
~B法院書記官  楊明月


司法院資訊處製作；財團法人民間司法改革基金會備份。
